最高法院刑事判決　　　　　　　　　　 111年度台上字第48號
上　訴　人　孫○○
選任辯護人　陳秉榤律師
上列上訴人因妨害性自主案件，不服臺灣高等法院臺中分院中華
民國110年9月2日第二審判決（110年度侵上訴字第54號，起訴案
號：臺灣南投地方檢察署 108年度偵字第2523號），提起上訴，
本院判決如下：
    主  文
上訴駁回。
    理  由
一、按刑事訴訟法第377 條規定，上訴於第三審法院，非以判決
    違背法令為理由，不得為之。是提起第三審上訴，應以原判
    決違背法令為理由，係屬法定要件。如果上訴理由書狀並未
    依據卷內訴訟資料，具體指摘原判決不適用何種法則或如何
    適用不當，或所指摘原判決違法情事，顯與法律規定得為第
    三審上訴理由之違法情形，不相適合時，均應認其上訴為違
    背法律上之程式，予以駁回。
二、本件原審審理結果，認定上訴人孫○○有原判決事實欄所載
    之妨害性自主犯行明確，因而維持第一審依想像競合犯，從
    一重論處上訴人犯強制性交罪刑之判決，駁回檢察官及其在
    第二審之上訴，已載敘其調查證據之結果及憑以認定犯罪事
    實之心證理由，有卷存資料可資覆按。
三、上訴意旨略以：㈠原判決僅憑上訴人認罪答辯，未析究其主
    觀上是否有妨害性自主之犯意、客觀上有無違反告訴人甲女
    （與下載吳○○、謝○○真實姓名均詳卷）之自由意志、雙
    方是否合意以原價完成性交易等節，有應調查之證據未予調
    查之違法。㈡上訴人未對甲女施以強制力，且雙方已達成和
    解，犯後態度良好，符合緩刑要件，相較於他案情節輕微，
    卻未獲得相同之處遇，有違平等原則。
四、犯罪事實之認定、證據之取捨及證明力之判斷，俱屬事實審
    法院之職權，此項職權之行使，倘不違背客觀存在之經驗法
    則或論理法則，即不違法，觀諸刑事訴訟法第155條第1項規
    定甚明，自無許當事人任憑主觀妄指為違法而資為合法之第
    三審上訴理由。原判決依憑上訴人坦承有於所載時地，以所
    示恐嚇之手段，違反甲女意願而與之性交得逞之事實，佐以
    證人即告訴人甲女、證人吳○○、謝○○之供述，所列其餘
    證據資料及案內其他證據調查之結果，認定其任意性自白與
    事實相符，悉依卷內證據於理由內詳加析論，所為論敘說明
    ，衡諸經驗及論理等證據法則俱無違背，依所確認事實，論
    以強制性交罪，並無不合。又被告之自白若無遭非法取供情
    事，且與事實相符，自得採為論罪之證據。稽之原審筆錄之
    記載，上訴人及其辯護人並未提出上訴人於第一審、原審就
    上開犯行為有罪陳述，係遭承審法官以不正方法取供而得，
    該項自白既非出於訊問者非法取供，即無礙於任意性之判斷
    ，至於上訴人係基於如何之動機或訴訟策略而為不利己之陳
    述，無關乎任意性之判斷，原判決綜以所列其他補強證據，
    因認其自白任意性供述與事實相符，自得為證據，經合法調
    查後，採為上訴人論罪之部分依據，無違法可指。
五、刑事訴訟法所稱依法應於審判期日調查之證據，係指與待證
    事實有重要關係，在客觀上顯有調查必要性之證據而言，其
    範圍並非漫無限制，必其證據與判斷待證事實之有無，具有
    關聯性，得據以推翻原判決所確認之事實，而為不同之認定
    ，若僅枝節性問題，或所證明之事項已臻明確，或就同一證
    據再度聲請調查，自均欠缺其調查之必要性，未為無益之調
    查，無違法可言。原判決依據調查所得，已記明上訴人確有
    所載強制性交犯行，參酌卷內其他證據佐證不虛之論證，既
    就相關事證詳加調查論列，認定綜合其調查之結果，已適足
    證明上訴人有該犯行，核屬其審酌全般證據資料，本於確信
    而為獨立之判斷，又稽之原審筆錄記載，上訴人及其辯護人
    於辯論終結前，俱未主張本案尚有如何待調查之事項（見原
    審卷筆錄），審判長於調查證據完畢時，詢問「尚有其他證
    據提出或請求調查？」時，均稱「無」（同上卷第 117頁）
    ，顯認無調查之必要，以事證明確，未為其他無益之調查，
    無所指調查職責未盡之違法。
六、應否依刑法第59條酌量減輕其刑，屬法院有權斟酌決定，故
    未酌減其刑，既不違背法令，自不得執為提起第三審上訴之
    理由。原審審酌上訴人所犯情狀，認無可憫恕之事由，依其
    科刑情形，本不符合宣告緩刑之要件，均已闡述理由明確，
    未予其酌減其刑暨諭知緩刑，並不違法。至於他案被告，因
    所犯情節或量刑審酌條件有別，基於個案拘束原則，自不得
    比附援引他案被告之量刑執為原判決有違背法令之論據。原
    審依其審理之結果，獨立為心證之判斷認定事實，並據以論
    罪科刑，本不受他案判決適用刑法第59條情形及緩刑之拘束
    。上訴意旨量刑違法之指摘，非適法之第三審上訴理由。
七、依上所述，上訴意旨無非係對原判決已說明之事項及屬原審
    採證認事職權之適法行使，或單純就前述量刑裁量權之合法
    行使，徒以自己說詞，任意指為違法，且為單純事實之爭執
    ，難謂已符合首揭法定上訴要件，應認其強制性交之上訴為
    不合法律上之程式，予以駁回。上開得上訴第三審部分之上
    訴，既從程序上予以駁回，則與之有裁判上一罪關係之冒充
    公務員行使職權罪部分之上訴，係相同於第一審論以刑法第
    158條第 1項之罪，核屬刑事訴訟法第376條第1項第1款所列
    不得上訴於第三審法院之案件，自亦無從為實體上之審判，
    應併從程序上駁回。又本院為法律審，本件既從程序上駁回
    上訴人之上訴，其於原審判決後，檢附匯款紀錄資料請求本
    院減輕其刑並宣告緩刑，自無從審酌，附此敘明。
據上論結，應依刑事訴訟法第395條前段，判決如主文。
中    華    民    國   111    年    1     月    12    日
                  刑事第九庭審判長法  官  段  景  榕  
                                  法  官  鄧  振  球  
                                  法  官  楊  力  進  
                                  法  官  汪  梅  芬  
                                  法  官  宋  松  璟  
本件正本證明與原本無異
                                  書記官
中    華    民    國   111    年    1     月    19    日